【裁判字號】    98,交聲,3728
【裁判日期】    981127
【裁判案由】    違反道路交通管理處罰條例聲明異議
【裁判全文】
臺灣臺北地方法院交通事件裁定      98年度交聲字第3728號
原處分機關  臺北市交通事件裁決所
異議人即
受處分人    翔泰機電顧問有限公司
上列異議人即受處分人因違反道路交通管理處罰條例案件，對於
臺北市交通事件裁決所中華民國98年8月20日所為之處分（原處
分案號：北市裁申字第裁22-AB0000000號），聲明異議，本院裁
定如下：
    主  文
異議駁回。
    理  由
一、按汽車駕駛人，行經有燈光號誌管制之交岔路口闖紅燈者，
    處新臺幣（下同）1800元以上5400元以下罰鍰，道路交通管
    理處罰條例第53條定有明文。次按汽車駕駛人有闖紅燈之違
    規行為，當場不能或不宜攔截製單舉發，且經以科學儀器取
    得證據資料者，得對汽車所有人逕行舉發處罰，道路交通管
    理處罰條例第7條之2第1項第1款亦有明文。另車輛面對圓形
    紅燈表示禁止通行，不得超越停止線或進入路口，再設於有
    號誌之交岔路口、白色、寬30至40公分、依遵行方向之路面
    寬度劃設之白色橫向標線，為停止線，用以指示行駛車輛遇
    行車管制號誌中紅燈亮起或箭頭綠燈熄滅時停止之界限，道
    路交通標誌標線號誌設置規則第206條第1項第5款、第170條
    第1項、第2項定有明文，另汽車行駛至交岔路口，其行進、
    轉彎應遵守燈光號誌或交通指揮人員之指揮，道路交通安全
    規則第102條第1項第1款定有明文，是依上述規定可知，車
    輛於圓形紅燈亮起時，不得超越停止線或進入路口，否則即
    屬行經有燈光號誌管制之交岔路口闖紅燈之違規行為。又按
    人民違反法律上之義務而應受行政罰之行為，法律無特別規
    定時，雖不以出於故意為必要，仍須以過失為其責任條件，
    但應受行政罰之行為，僅須違反禁止規定或作為義務，而不
    以發生損害或危險為其要件者，推定為有過失，於行為人不
    能舉證證明自己無過失時，即應受處罰，司法院大法官會議
    釋字第275號解釋意旨闡述甚明，且所揭櫫之「違反行政法
    上義務之行為非出於故意或過失者，不予處罰」之概念，換
    言之，過失違反行政法上義務之行為仍應處罰之概念，亦為
    嗣後制定之行政罰法第7條第1項明文規定在案。
二、首查，原處分以異議人即受處分人（下稱異議人）所有之車
    牌號碼7613-QA號自小客車，於民國98年7月4日17時54分許
    ，行經臺北市○○○路、興安街口（南往北），竟闖紅燈跨
    越該路口所繪設之停止線，為設置於該處之自動測速違規照
    相桿攝得採證照片2幀，經臺北市政府警察局松山分局員警
    認異議人有違反道路交通管理處罰條例第53條之違規行為，
    對異議人逕行舉發。原處分機關認異議人確有行經有燈光號
    誌管制之交岔路口闖紅燈之違規行為，於98年8月20日依道
    路交通管理處罰條例第53條規定裁處異議人罰鍰2700元（小
    型車之最低裁罰標準）。異議人於98年8月25日收受上開裁
    決書後，於98年9月10日具狀聲明異議等情，有卷附舉發違
    反道路交通管理事件通知單1紙、採證照片2張、裁決書、送
    達證書、異議人聲明異議狀等在卷可稽，是本件程序部分尚
    屬合法，先此敘明。
三、異議人固不諱言有於前揭時、地，駕駛上述自小客車，行經
    復興北路、興安街口，該處為有燈光號誌管制之交岔路口等
    情，惟矢口否認有何行經有燈光號誌管制之交岔路口闖紅燈
    之違規行為，辯稱：雖然過線時為紅燈，是緩慢前進要迴轉
    所致，並非闖紅燈，也無闖紅燈之犯意與違規事實，更不是
    紅燈左轉，而是本人未注意該路口是否有待轉燈號，且當時
    橫向興安街並未轉為綠燈，深信並不會影響所有來車之交通
    動線，縱有不妥，說闖紅燈也實在太沉重云云。
四、經查：異議人所有之前揭自小客車，於98年7月4日17時54分
    許，於該路口紅燈亮起1.1秒後，超越上開路口停止線向前
    行駛，並於紅燈亮起後2.7秒仍以時速17公里繼續往前行駛
    等情，有卷附採證照片2張、臺北市政府警察局松山分局98
    年8月17日北市警松分交字第09831888400號書函可稽。是異
    議人顯於紅燈亮起1.1秒後始通過停止線，異議人所辯稱：
    過（停止）線時為紅燈，是因為緩慢前進要迴轉所致云云，
    顯不足採。另該路口設有綠燈左轉之燈號、地面並畫有左轉
    之白色虛線，有採證照片2張可稽。且當時係7月4日之夏天
    ，下午5時54分，臺灣地區之臺北市應尚為白天，況依照片
    上顯示：該處地面乾燥、機車騎士均未著雨具，顯非雨天，
    依當時情況，應顯無不能註意之情形。是被告辯稱未注意該
    路口是否有待轉燈號，非有意闖紅燈云云，亦不足採信。故
    異議人顯係於紅燈時仍貿然繼續向前行駛欲通過上開路口，
    並通過路口停止線前方之感應線圈上，致車輪壓過感應線圈
    而遭自動測速違規照相桿攝得上開採證照片2張而遭製單舉
    發，其有過失甚明，依前揭司法院大法官會議釋字第275號
    解釋意旨及行政罰法第7條第1項規定，自無從解免其違反道
    路交通管理處罰條例第53條之責任。另另該路口當時橫向興
    安街是否轉為綠燈？異議人闖紅燈行為是否不影響來車之交
    通動線？核與異議人是否有行經有燈光號誌管制之路口闖紅
    燈之違規行為無涉，亦此敘明。
五、綜上所述，本件受處分人確有違規闖紅燈之行為。是原處分
    機關依前揭道路交通管理處罰條例第53條第1項、違反道路
    交通管理事件統一裁罰標準及處理細則、違反道路交通管理
    事件統一裁罰標準表等規定，裁處受處分人罰鍰2,700元，
    核無違誤。本件異議為無理由，應予駁回。
六、據上論斷，應依道路交通案件處理辦法第19條，裁定如主文
    。
中    華    民    國    98    年    11    月    27    日
                  交通法庭    法  官    蔡坤湖
上正本證明與原本無異。
如不服本裁定，應於裁定送達後5日內向本院提出抗告狀。
                              書記官    林妙穗
中    華    民    國    98    年    11    月    27    日

司法院資訊處製作；財團法人民間司法改革基金會備份。
